【裁判字號】    89,台上,5539
【裁判日期】    890921
【裁判案由】    偽造文書
【裁判全文】
最高法院刑事判決                              八十九年度台上字第五五三九號
    上訴人  台灣高等法院高雄分院檢察署檢察官
    被  告  甲○○
            乙○○
右上訴人因被告等偽造文書案件，不服台灣高等法院高雄分院中華民國八十七年五月
十九日第二審判決（八十七年度上訴字第二○六號，起訴案號：台灣高雄地方法院檢
察署八十五年度偵字第一三一五六號），提起上訴，本院判決如左：
    主  文
原判決撤銷，發回台灣高等法院高雄分院。
    理  由
本件原判決以公訴意旨略以：被告乙○○、甲○○夫婦，因經營宇強木業有限公司，
需款週轉，於民國八十二年三月二十三日及八十三年十二月十六日，徵得乙○○兄長
陳金甘之同意，由陳金甘提供坐落高雄縣內門鄉○○○段九三六－一號等三筆土地向
高雄區中小企業銀行經武分行借款新台幣（以下同）九百萬元及向該銀行大發分行借
款一千五百萬元並保證美金二十五萬元額度內之信用狀，而設定一千零八十萬元及一
千八百萬元之第一、二順位抵押權，經陳金甘親赴銀行對保簽名無誤。至八十四年間
，乙○○夫婦二人又需款週轉，竟擅赴大發分行要求再開發額度二百五十萬元之國內
信用狀，向許宏福佯稱已獲陳金甘之同意保證，許宏福信以為真，而受託在開發國內
商業信用狀約定書之連帶保證人欄及對保簽章欄代簽陳金甘之姓名，足生損害於陳金
甘。同年五月二十二日，乙○○夫婦又基於概括犯意，再向該行佯稱陳金甘已同意再
擔保十五萬美元額度之進出口信用狀，使不知情之許宏福在進出口業務委任保證契約
書之對保簽章欄及十五萬美元之借據之連帶保證人欄上，代簽陳金甘之姓名，足生損
害於陳金甘。因認甲○○、乙○○共同涉犯刑法第二百十六條、第二百十條之行使偽
造私文書罪嫌云云，經審理結果，認犯罪不能證明，因而撤銷第一審科刑之判決，改
判諭知被告等二人無罪，固非無見。
惟查(一)審理事實之法院，對於案內一切與論罪科刑有關之證據，除認為不必要者外，
均應詳加調查，然後基於調查所得之心證，以為判斷之基礎，故證據雖經調查，若尚
有其他必要部分未予調查，即與證據未經調查者無異，倘仍遽予判決，自屬刑事訴訟
法第三百七十九條第十款所稱應於審判期日調查之證據未予調查之當然違背法令。查
上開二百五十萬元之國內信用狀暨美金十五萬元之進出口信用狀只加蓋告訴人之印章
，但未據告訴人親自簽署姓名，此有借據及約定書足憑（詳偵卷八十六頁、九十頁）
，且告訴人陳明其以上開印章在高雄區中小企業銀行經武分行開立00000000
000000號帳戶後即將印章、存摺交與乙○○，而乙○○則辯稱：該帳戶款項領
完後即將印章、存摺交還與告訴人（詳原審卷二十五頁反面），雙方各執一詞，則告
訴人曾否於八十四年間持該印章在他金融機構開戶使用或其他由告訴人使用印章之事
實，攸關被告等犯行之成立，原審未深入調查釐清，調查職責尚有未盡。(二)告訴人於
歷次為宇強木業有限公司保證，均於連帶保證人欄及對保欄親自簽署姓名，此有約定
書足憑（詳偵卷五十四頁至五十五－一頁、八十八頁、九十一頁），證人即高雄區中
小企業銀行小港分行承辦員許宏福雖證稱：「我印象中陳金甘有在場對保」（詳偵卷
七十一頁，第一審卷二十八頁、二十五頁）及「對保之意義在確定是否本人簽名」等
語（偵卷七十二頁），但甲○○又供承八十四年五月二十二日進出口委任保證書上陳
金甘之姓名由其代簽（詳第一審卷五十八頁反面），則陳金甘之姓名究由許宏福抑或
由甲○○代簽，何時、何地代簽，何以得由他人代簽，其法律效果如何，原審未予調
查說明，亦有可議。檢察官上訴意旨指摘原判決不當，尚非全無理由，應認有撤銷發
回更審之原因。
據上論結，應依刑事訴訟法第三百九十七條、第四百零一條，判決如主文。
中      華      民      國    八十九    年      九      月    二十一    日
                              最高法院刑事第十一庭
                                  審判長法官  洪  明  輝
                                        法官  林  秀  夫
                                        法官  郭  毓  洲
                                        法官  蕭  仰  歸
                                        法官  吳  三  龍
      右正本證明與原本無異
                                              書  記  官
中      華      民      國    八十九    年      九      月    二十九    日


司法院資訊處製作；財團法人民間司法改革基金會備份。
